【裁判字號】    92,判,338
【裁判日期】    920403
【裁判案由】    入出境
【裁判全文】
最  高  行  政  法  院  判  決                    九十二年度判字第三三八號
    上  訴  人  乙○○
    被 上訴 人  財政部
    代  表  人  甲  ○
右當事人間因入出境事件，上訴人對於中華民國九十一年一月二十三日臺北高等行政
法院九十年度訴字第一六七六號判決，提起上訴。本院判決如左：
    主  文
上訴駁回。
上訴審訴訟費用由上訴人負擔。
    理  由
本件上訴人起訴主張：被上訴人以上訴人滯欠民國八十五年度綜所得稅及罰鍰計新台
幣（下同）二一、一一六、七五二元為由，依限制欠稅人或欠稅營利事業負責人出境
實施辦法第二條第一項規定，限制上訴人出境。但依當年調查局扣押文件，不足以證
明上訴人違章行為。又依勞保局資料顯示，上訴人於八十四年三月一日至八十八年八
月一日任職寶泉工業有限公司，該公司負責人為唐美蓮，並非上訴人，臺灣臺中地方
法院八十七年度訴字第一○九七號刑事判決，亦列唐女為該公司負責人，被上訴人不
查，竟認定上訴人對系爭稅款及罰鍰應負責，於法有違。為此，請判決撤銷原處分及
訴願決定等語。被上訴人則以：依上訴人於八十六年七月四日在法務部調查局中部地
區機動工作組調查時，自承之事實，以及上訴人於財政部中區國稅局談話紀錄自承之
內容，並參酌臺灣臺中地方法院八十七年度訴字第一○九七號及臺灣高等法院臺中分
院八十七年度上訴字第二四二七號刑事判決認定之事實，上訴人係唐象書及衡正會計
事務所之負責人，其所滯欠之八十五年度綜合所得稅及罰鍰，前經財政部臺灣省中區
國稅局臺中市分局將稅額繳款書於八十八年十月三十日合法送達，展延限繳日期至八
十八年十一月十日，惟上訴人遲至八十九年三月十三日始提起復查，依稅捐稽徵法第
三十四、三十五條之規定已逾申請複查法定不變期間，程序不合法。本案業於八十八
年十二月十一日已告確定。再者，上訴人上開主張亦非審理限制出境之範圍，上訴人
所訴顯屬推托之詞，無足採據。上訴人在上開滯欠稅捐未據繳清前，尚難解除其出境
限制，是被上訴人函請境管局限制上訴人出境，於法並無不合云云，資以抗辯。
原審斟酌全辯論意旨，及調查證據結果，以：上訴人漏報綜合所得稅一節，業據被上
訴人所屬臺灣省中區國稅局依據法務部調查局中部地區機動工作組查獲上訴人之收支
雜記四冊帳證、調查筆錄及上訴人於該局製作之談話記錄加以查核，上訴人於八十五
年間確以衡正會計事務所名義（未辦理設立登記）代客辦理工商登記及增資案等業務
，其有關之收入於當年度所得稅結算申報中漏未申報，業據上訴人在法務部調查局及
財政部臺灣省中區國稅局數次之談話筆錄中均坦承不諱在案。又上訴人涉嫌以不實之
存款証明表明收足股款，而為他人向主管機關辦理公司設立登記，違反公司法第九條
第三項，業經臺灣臺中地方法院八十七年度訴字第一○九七號刑事判決認定。又被上
訴人所屬臺灣省中區國稅局臺中市分局將繳款書交郵政機關於八十八年七月三日向上
訴人戶籍所在地臺中市○區○○○街四十五號送達，惟經招領逾期退回，復向該棟大
樓管理委員會詢問，據賴姓管理員表示：「至該處服務一年餘，並未見過上訴人，該
屋屋主亦非上訴人，且該屋已於八十八年七月七日遭地方法院拍賣，並不知上訴人行
蹤」，查上訴人迄今雖仍設籍原址，惟其行蹤不明，該分局遂依稅捐稽徵法第十八條
規定於八十八年十月二日臺灣新生報刊登新聞紙公告，有該日報紙附原處分卷可稽，
依同法條第三項規定自登載之日起經二十日發生送達效力，送達日期應為八十八年十
月三十日，核其送達程序應屬合法。嗣經該分局展延滯欠稅款之限繳日期至八十八年
十一月十日，惟上訴人遲至八十九年三月十三日始申請復查，依稅捐稽徵法第三十四
條、第三十五條之規定，其復查之申請因已逾法定期限而遭駁回，有復查決定書在卷
可稽，是本件稅額及罰鍰應於八十八年十二月十一日即告確定。上訴人滯欠八十五年
度綜合所得稅及罰鍰合計二一、一一六、七五二元，因已達限制欠稅人或欠稅營利事
業負責人出境實施辦法第二條第一項所定限制出境之金額標準，經財政部臺灣省中區
國稅局報請被上訴人函請內政部警政署入出境管理局限制上訴人出境，核與稅捐稽徵
法第二十四條第三項、限制欠稅人或欠稅營利事業負責人出境實施辦法第二條第二項
規定無違，訴願決定予以維持，亦無不合，上訴人之訴為無理由，應予駁回。
上訴論旨，除持前詞外，並以：上訴人並非衡正會計事務所之負責人，被上訴人報請
境管局限制其出境，自有未合。況本件依行政執行法第七條與稅捐稽徵法第二十一條
及二十二條及第二十三條規定，八十五年度之欠稅至九十一年已逾核課期，依法不得
再行徵收。另依鈞院八十五年度判字第二三八四號判決：為維護受處分人權益，並統
一受理行政救濟機關之審理原則，稅捐稽徵法第四十八條之三公佈生效時，仍在訴願
、再訴願及行政救濟中，尚未裁處確定之案件，各原裁處之稅捐機關即全面清查，主
動報請撤銷原處分後，依該條修正後之規定辦理，本件理應參照辦理云云，指摘原審
判決違背法令。經查，上訴人滯欠之八十五年度綜合所得稅，並未依法申報，依上揭
稅捐稽徵法第二十一條及第二十二條規定，本案之核課期間為七年並非五年，即應自
八十六年四月一日起至九十三年三月三十一日止，被上訴人所屬臺灣省中區國稅局臺
中市分局將稅額繳款書於八十八年十月三十日合法送達，展延限繳日期至八十八年十
一月十日，自未逾核課期間。又本案合法送達後當進入徵收時效，依稅捐稽徵法第二
十三條規定目前亦尚未逾徵收期間，上訴人顯係誤解上開法條規定意旨。又稅捐稽徵
法第四十八條之三規定：「納稅義務人違反本法或稅法之規定，適用裁處時之法律。
但裁處前之法律有利於納稅義務人者，適用最有利於納稅義務人之法律。」及被上訴
人八十五年八月二日台財稅第八五一九一二四八七號函釋示：「．．．八十五年七月
三十日修正公佈之稅捐稽徵法第四十八條之三，對於公佈生效時尚未裁罰確定之案件
均有其適用．．．」。準此，稅捐稽徵法第四十八條之三修正公布生效時仍在復查、
訴願、再訴願及行政訴訟中，尚未裁罰確定之案件均有該條之適用。惟查上訴人滯欠
之八十五年度綜合所得稅罰鍰係於八十八年二月六日始行裁罰之案件，原處分機關財
政部臺灣省中區國稅局裁處時已依被上訴人八十六年八月十六日台財稅第八六一九一
二二八○號函發布修正稅務違章案件罰鍰金額或倍數參考表之規定辦理，是本案既已
依修正後裁罰倍數參考表從新從輕之規定裁罰，自無再依上揭法條及部函釋示辦理之
必要。上訴人其餘指摘事項，無非涉及原審法院證據取捨及事實之認定，依行政訴訟
法第二百四十二條規定，自不得據以對本院提起上訴。綜上所述，原審判決維持原處
分及訴願決定，並駁回上訴人之訴，於法並無不合。上訴意旨指摘原審判決違背法令
，求為廢棄，即難認為有理由。
據上論結，本件上訴為無理由，爰依行政訴訟法第二百五十五條第一項、第九十八條
第三項前段，判決如主文。
中    華    民    國    九十二      年      四        月      三        日
                    最 高 行 政 法 院  第 四 庭
                                審 判 長 法  官      廖  政  雄
                                         法  官      趙  永  康
                                         法  官      林  清  祥
                                         法  官      鍾  耀  光
                                         法  官      姜  仁  脩
右  正  本  證  明  與  原  本  無  異
                                         法院書記官  莊  俊  亨
中    華    民    國    九十二      年      四        月      三        日


司法院資訊處製作；財團法人民間司法改革基金會備份。
